臺灣士林地方法院刑事判決　　　　　　　 94年度訴字第314號
公　訴　人　臺灣士林地方法院檢察署檢察官
被　　　告　乙○○
　　　　　　丁○○
上列被告因違反槍砲彈藥刀械管制條例等案件，經檢察官提起公
訴（93年度偵字第6248號、94年度偵字第3142號），被告於準備
程序為有罪之陳述，本院裁定改依簡式審判程序審理，茲判決如
下：
    主  文
乙○○未經許可，持有其他可發射子彈具有殺傷力之改造手槍，
處有期徒刑壹年貳月，併科罰金新臺幣參萬元，罰金如易服勞役
，以新臺幣玖佰元（即銀元參佰元）折算壹日；扣案之改造手槍
壹枝（槍枝管制編號0000000000號），沒收。又未經許可，轉讓
子彈，處有期徒刑柒月，併科罰金新臺幣貳萬元，罰金如易服勞
役，以新臺幣玖佰元（即銀元參佰元）折算壹日；又以其他非法
方法，剝奪人之行動自由，處有期徒刑捌月。應執行有期徒刑貳
年肆月，併科罰金新臺幣肆萬元，罰金如易服勞役，以新臺幣玖
佰元（即銀元參佰元）折算壹日；扣案之改造手槍壹枝（槍枝管
制編號0000000000號），沒收。
丁○○行使變造之國民身分證，足以生損害於公眾及他人，處有
期徒刑參月；扣案變造之「戊○○」國民身分證上丁○○之相片
壹幀，沒收。又於檢察官偵查時，於案情有重要關係之事項，供
前具結，而為虛偽陳述，處有期徒刑伍月。應執行有期徒刑柒月
，扣案變造之「戊○○」國民身分證上丁○○之相片壹幀，沒收
。
    事實及理由
一、本件犯罪事實及證據除引用檢察官起訴書外，另補充或更正
    ：(一)乙○○明知可發射子彈具有殺傷力之改造手槍及制式子
    彈，為槍砲彈藥刀械管制條例所管制之物品，未經許可不得
    持有及轉讓。竟基於非法持有具殺傷力改造手槍及子彈之犯
    意，自92年7 月下旬某日起，在台北市○○區○○街325 巷
    36 之2號丁○○住處國宅地下室之消防栓內，向姓名年籍不
    詳之人取得可發射子彈具有殺傷力之改造兩節式土造鋼管槍
    1 支（槍枝管制編號0000000000號）及12GAUGE 制式霰彈4
    顆後，將該槍彈藏放於其台北市○○區○○街149 巷15弄6
    號2 樓住處；同年8 月間某日，復在台北市○○○街堤防上
    試射其中1 顆霰彈，而未經許可，持有可發射子彈具有殺傷
    力之改造（鋼管）手槍及制式子彈。迄93年1 年1 月21日晚
    上某時，乙○○又將上述其中1 顆制式霰彈，轉讓予姓名年
    籍不詳之「江姓」友人持有，而未經許可，轉讓子彈。(二)丙○○之住所為台北市○○區○○街325 巷66號（起訴書誤為
    「弄」，應予更正）地下一樓。(三)丁○○於93年4 月上旬某
    日，與姓名年籍不詳之成年人間，基於共同變造國民身分證
    特種文書之犯意聯絡。(四)足以生損害於「戊○○」及戶政機
    關對於國民身分證管理之正確性。(五)93年5 月25日及同年12
    月13日，臺灣士林地方法院檢察署檢察官偵查乙○○持槍妨
    害丙○○、許永樂2 人行動自由案件時，丁○○以證人身分
    具結後應訊時，明知係乙○○持有上開槍彈妨害丙○○、許
    永樂2 人行動自由，竟接續證稱：「槍本來是丙○○在拿」
    ；「我在內勤檢察官處所言是實在的」（按即93年5 月25日
    ）「槍一開始就是丙○○拿的」；「我確定槍是丙○○拿的
    」等語，而就案情有重要關係之事項，接續為虛偽陳述，妨
    害國家司法偵查之正確性及使丙○○、許永樂有受刑事追訴
    之虞。嗣於94年2 月16日，丁○○於檢察官訊問時自白其上
    述偽證之行為因而查明上情，檢察官並據此於94年3 月21日
    就丙○○、許永樂2 人違反槍砲彈藥刀械管制條例持有槍彈
    案件，為不起訴處分確定。
二、上揭未經許可持有槍、彈，轉讓子彈及妨害自由等行為，迭
    據被告乙○○於偵查及本院審理時供承不諱（參93年度偵字
    第6248號偵查卷(二)頁14以下，本院94年5 月26日審判筆錄）
    ，核與證人丙○○、許永樂、甲○○、呂宜憲、余亦良、黃
    俊傑及丁○○於偵查時結證情節相符（同上偵查卷(一)頁168
    以下）。且該扣案之槍枝、子彈經送鑑驗結果，其中土造鋼
    管手槍1 枝（槍枝管制編號0000000000號），認係兩節式土
    造鋼管槍，以打擊底火（藥）引爆子彈內火藥為發射動力，
    機械性能良好，可擊發12GAUGE 制式霰彈，認具殺傷力；而
    送鑑霰彈3 顆，其中2 顆認均係12GAUGE 制式霰彈之塑膠彈
    殼，餘1 顆，認係12GAUGE 制式霰彈，經檢視其底火皿具撞
    擊痕跡，復經實際試射，可擊發，認具殺傷力等情，此有內
    政部警政署刑事警察局93年7 月9 日刑鑑字第0930116659號
    槍彈鑑定書1 件在卷（同上偵查卷頁135 以下）足憑，此外
    併有道路交通事故現場圖影本、補充資料表影本、車禍現場
    照片、驗傷診斷書及照片等件在卷可按與上開槍彈扣案可佐
    ，足認被告上開自白核與事實相符，本件事證已臻明確，被
    告乙○○上揭犯行洵堪認定。
三、上揭共同變造國民身分證後持以行使，及就被告乙○○妨害
    他人行動自由案件為偽證等犯行，亦據被告丁○○迭於偵查
    及本院審理時供承不諱（參93年度偵字第6248號偵查卷頁17
    以下，本院94年5 月26日審判筆錄），核與證人丙○○、許
    永樂、甲○○、呂宜憲、余亦良、黃俊傑、戊○○及乙○○
    於偵查時結證情節相符（同上偵查卷(一)頁166 以下、卷(二)頁
    14以下），此外併有換貼有被告丁○○相片之「戊○○」國
    民身分證1 枚扣案可參，被告上揭自白與事實相符，自足為
    認定犯罪事實之依據，本件事證明確，犯行已堪認定。
四、查被告乙○○行為後，槍砲彈藥刀械管制條例業經總統令於
    94 年1月26日修正公佈，並於同年1 月28日生效施行，其中
    關於未經許可，持有其他可發射金屬或子彈具有殺傷力之改
    造手槍罪，修正前該法第11條第4 項之法定刑度為「1 年以
    上7 年以下有期徒刑，併科新臺幣7,000,000 元以下罰金」
    ，新法則將該條項刪除，將該罪移列於同法第8 條第4 項，
    其法定刑度則為：「3 年以上10年以下有期徒刑，併科新臺
    幣7,000,000 元以下罰金」，經比較新、舊法，應以修正前
    之舊法較有利於被告，依刑法第2 條第1 項但書之規定，自
    仍應適用修正前該法第11條第4 項之規定論科。至關於未經
    許可，持有及轉讓子彈罪之部分，新法並未修正，自不生新
    、舊法比較之問題，附此敘明。
五、故核被告乙○○所為，係犯修正前槍砲彈藥刀械管制條例第
    11條第4 項之未經許可，持有其他可發射子彈具有殺傷力之
    改造手槍罪、同條例第12條第4 項之未經許可持有子彈罪、
    同條例第12條第2 項之未經許可轉讓子彈罪及刑法第302 條
    第1 項之以其他非法方法，剝奪人之行動自由罪。所犯未經
    許可，持有改造手槍及制式子彈2 罪間，及以一非法持槍（
    彈）行為，同時剝奪丙○○、許永樂2 人之行動自由，均係
    以一行為而觸犯二罪名，均為想像競合犯，應各依刑法第55
    條之規定，從一（重）之未經許可，持有其他可發射子彈具
    有殺傷力之改造手槍罪及以非法方法剝奪人之行動自由罪論
    處。所犯未經許可，持有改造手槍罪、未經許可，轉讓子彈
    罪及以非法方法，剝奪人之行動自由罪3 罪間，犯意各別，
    行為互殊，構成要件亦不相同，應予分論併罰。另核被告丁○○則係犯刑法第216 條、第212 條行使變造特種文書罪及
    刑法第168 條之偽證罪。其就變造特種文書罪，與不詳年籍
    之成年人間，有犯意聯絡，行為分擔，應論以共同正犯，所
    犯變造特種文書之低度行為，應為行使之高度行為所吸收，
    不另論罪。其偽證行為雖分別於2 不同之偵查期日，但均在
    單一具結行為後所為，且係就他人同一犯罪而為虛偽陳述，
    應僅論以接續犯即足。所犯行使變造特種文書罪及偽證罪間
    ，犯意各別，行為互殊，構成要件亦不相同，應予分論併罰
    。又被告丁○○於所虛偽陳述之案件（丙○○、許永樂涉犯
    違反槍砲彈藥刀械管制條例之犯行）不起訴處分確定前，自
    白其犯行，有不起訴處分書1 件附於93年度偵字第6248號偵
    查卷(二)頁55可參，應依刑法第172 條減輕其刑。爰審酌被告
    2 人平日素行尚可，其等犯罪動機、生活狀況、教育智識程
    度，被告乙○○未經許可持有具有殺傷力之改造手槍及（轉
    讓）子彈，復動輒持槍剝奪他人行動自由，對社會治安及被
    害人之法益危害非輕，惟其數量非鉅且幸未造成嚴重損害，
    被告丁○○變造他人身分證有損他人信用之虞，其偽證犯行
    損害國家司法權之正確行使及使被害人有受國家刑事追訴之
    風險，惟其等犯後均尚知坦承犯行，知所悔悟，態度良好等
    一切情狀，分別量處如主文所示之刑，並就被告乙○○科處
    罰金部分諭知易服勞役之折算標準及分別定其應執行之刑，
    以資懲儆。
六、扣案之改造鋼管槍1 支（槍枝管制編號0000000000號），屬
    違禁物，不問屬於犯人與否，應依刑法第38條第1 項第1 款
    之規定沒收。又變造之「戊○○」國民身分證上被告丁○○
    之相片1 幀，為其所有供犯罪所用之物，業據其陳明在卷，
    亦併應諭知沒收。至另扣案之霰彈3 顆，其中2 顆為彈殼，
    另1 顆實際試射完畢，有上述槍彈鑑定書1 件可考，應認均
    已無殺傷力而非屬違禁物，爰不另為沒收之諭知，併予指明
    。
據上論斷，應依刑事訴訟法第273 條之1 第1 項、第299 條第1
項前段、第310 條之2 、第454 條第2 項，修正前槍砲彈藥刀械
管制條例第11條第4 項、槍砲彈藥刀械管制條例第12條第2 項、
第4 項，刑法第302 條第1 項、第168 條、第216 條、第212 條
、第172 條、第11條前段、第2 條第1 項但書、第55條、第51條
第5 款、第7 款、第42條第2 項、第38條第1 項第1 款、第2 款
，罰金罰鍰提高標準條例第1 條前段、第2 條，現行法規所定貨
幣單位折算新臺幣條例第2 條，判決如主文。
本案經檢察官王巧玲到庭執行職務
中　　華　　民　　國　　94　　年　　6 　　月　　17　　日
                  刑事第五庭法  官  朱光仁
以上正本證明與原本無異。
如不服本判決應於判決送達後10日內向本院提出上訴狀。
                            書記官  劉政惠
中　　華　　民　　國　　94　　年　　6 　　月　　22　　日
（修正前）槍砲彈藥刀械管制條例第11條第4項
未經許可，製造、販賣或運輸第四條第一項第一款所稱其他可發
未經許可，持有、寄藏或意圖販賣而陳列第一項所列槍砲者，處
一年以上七年以下有期徒刑，併科新臺幣七百萬元以下罰金。
（修正前）槍砲彈藥刀械管制條例第12條第2項、第4項
未經許可，轉讓、出租或出借子彈者，處六月以上五年以下有期
徒刑，併科新台幣三百萬元以下罰金。
未經許可，持有、寄藏或意圖販賣而陳列子彈者，處五年以下有
期徒刑，併科新台幣三百萬元以下罰金。
刑法第302條第1項
私行拘禁或以其他非法方法，剝奪人之行動自由者，處五年以下
有期徒刑、拘役或三百元以下罰金。
刑法第168條
於執行審判職務之公署審判時或於檢查官偵查時，證人、鑑定人
、通譯於案情有重要關係之事項，供前或供後具結，而為虛偽陳
述者，處七年以下有期徒刑。
刑法第212條
偽造、變造護照、旅券、免許證、特許證及關於品行、能力服務
或其他相類之證書、介紹書，足以生損害於公眾或他人者，處一
年以下有期徒刑、拘役或三百元以下罰金。
刑法第216條
行使第條至第條之文書者，依偽造、變造文書或登載不實
事項或使登載不實事項之規定處斷。
